【裁判字號】    89,台上,5923
【裁判日期】    891005
【裁判案由】    違反槍砲彈藥刀械管制條例
【裁判全文】
最高法院刑事判決                              八十九年度台上字第五九二三號
    上  訴  人  甲○○
    選任辯護人  張智宏律師
右上訴人因違反槍砲彈藥刀械管制條例案件，不服台灣高等法院台中分院中華民國八
十七年七月十五日第二審判決（八十七年度上訴字第七九八號，起訴案號：台灣苗栗
地方法院檢察署八十六年度偵字第四二○五號），提起上訴，本院判決如左：
    主  文
原判決撤銷，發回台灣高等法院台中分院。
    理  由
本件原判決認定：上訴人甲○○於民國八十六年十一月二十六日晚上十時許，在苗栗
縣頭份鎮金天地大樓後方之停車場內拾得如原判決附表他人所丟棄可發射子彈具有殺
傷力之改造手槍一枝及土造子彈二顆，隨即未經許可同時持有上開槍彈。嗣經警於八
十六年十二月三日凌晨一時許，在苗栗縣頭份鎮苗栗客運總站前查獲，並自甲○○身
上扣得如原判決附表所示之槍彈等情。因而撤銷第一審之科刑判決，適用槍砲彈藥刀
械管制條例第十一條第四項、第十二條第四項、第十九條第一項，論處上訴人以未經
許可，持有其他可發射子彈具有殺傷力之改造手槍罪刑，並諭知應於刑之執行完畢或
赦免後令入勞動場所，強制工作年，雖非無見。惟查大法官會議釋字第四七一號解
釋明示，槍砲彈藥刀械管制條例（下稱本條例）第十九條第一項規定，犯該條項所列
舉之罪者，不問對行為人有無預防矯治其社會危險性之必要，一律宣付強制工作三年
，限制其中不具社會危險性之受處分人之身體、自由部分，其所採措施與所欲達成預
防矯治之目的及所需程度，不合憲法第二十三條所定之比例原則，應自該解釋公布之
日即八十七年十二月十八日起不予適用。犯本條例第十九條第一項所列舉之罪，依個
案情節符合比例原則部分，固應適用本條例宣告保安處分，至不符部分而應宣告保安
處分者，則仍由法院斟酌刑法第九十條第一項規定之要件，依職權為之，於此，自無
刑法第二條第二項之適用，亦即仍有從新從輕原則之適用。本此解釋意旨，凡於本條
例八十六年十一月二十四日修正公布後，上開解釋公布前，犯同條例第十九條第一項
所列舉之罪，尚未判決確定者，於該解釋公布後，倘依個案情節，認符合比例原則，
始得適用本條例宣告保安處分；至不符合比例原則者，必須符合刑法第九十條第一項
之規定，方得依該規定宣告強制工作。本件上訴人係於本條例公布施行後之八十六年
十一月二十六日，犯本條例第十一條第四項之罪，原審於八十七年七月十五日判決時
，上開解釋尚未公布，然迄該解釋公布後，仍未確定，依首開說明，自應審酌本案情
節，是否符合比例原則，始得資為應否適用本條例宣告保安處分之準據。原判決不及
審酌，自嫌判決理由不備，致其適用法律是否正當，本院無憑判斷。上訴意旨，雖未
指摘及此，然原判決既有上開違誤，仍應認其上訴為有理由，原判決有撤銷發回之原
因。
據上論結，應依刑事訴訟法第三百九十七條、第四百零一條，判決如主文。
中      華      民      國    八十九    年      十      月      五      日
                              最高法院刑事第四庭
                                  審判長法官  黃  劍  青
                                        法官  劉  敬  一
                                        法官  林  增  福
                                        法官  楊  商  江
                                        法官  邵  燕  玲
      右正本證明與原本無異
                                              書  記  官
中      華      民      國    八十九    年      十      月     十二     日


司法院資訊處製作；財團法人民間司法改革基金會備份。
